【裁判字號】    89,台上,5210
【裁判日期】    890831
【裁判案由】    妨害自由等罪
【裁判全文】
最高法院刑事判決                              八十九年度台上字第五二一○號
    上  訴  人  甲○○
                乙○○
                丙○○
右上訴人等因妨害自由等罪案件，不服臺灣高等法院中華民國八十七年八月五日第二
審判決（八十七年度上訴字第二五八八號，起訴案號：臺灣桃園地方法院檢察署八十
六年度偵字第三二○六號），提起上訴，本院判決如左：
    主  文
上訴駁回。
    理  由
壹、上訴人乙○○、丙○○部分：
按刑事訴訟法第三百七十七條規定，上訴於第三審法院，非以判決違背法令為理由，
不得為之。是提起第三審上訴，應以原判決違背法令為理由，係屬法定要件。如果上
訴理由狀並非依據卷內訴訟資料，具體指摘原判決不適用何種法則或如何適用不當，
或所指摘原判決違法情事，顯與法律規定得為第三審上訴理由之違法情形，不相適合
時，均應認其上訴為違背法律上之程式，予以駁回。本件原判決認定劉信國（業經判
刑確定）於民國八十五年十二月十日竊取上訴人甲○○所有價值新台幣（下同）十四
萬元之勞力士金錶一只，並持向當舖典當四萬五千元，經甲○○向劉信國索還該金錶
不果。適劉某為向甲○○取回其先前因辦理行動電話過戶而交付陳女之身分證，乃與
甲○○約定於八十六年二月十日凌晨一時四十分許，在新竹市○○街國際戲院門口碰
面。陳女因劉某未歸還金錶，並另積欠其借款三萬元及賭債四萬元未還，乃夥同上訴
人乙○○、丙○○同至國際戲院門口，擬向劉某催討前揭金錶及欠款。同日凌晨一時
四十分許劉信國搭乘友人張清清駕駛之小客車到達國際戲院附近，因劉某下車走近甲
○○後將手搭在陳女肩上，引起乙○○、丙○○二人不滿，衝上前圍毆劉某（未成傷
）。甲○○、乙○○、丙○○三人並質問劉某如何解決竊取金錶及欠款之事，因該處
有行人駐足圍觀，遂要求劉信國上車至別處商談。劉某拒絕上車，甲○○、乙○○、
丙○○三人遂共同基於犯意之聯絡，由乙○○、丙○○二人動手強拉劉某上車，並將
其推進車號ＫＮ－四一二八號自用小客車後座中間，由丙○○負責駕駛，乙○○、甲
○○亦坐於車內，強行將劉某載往約隔二條街遠之新竹市○○路天公廟前停車場，以
此非法方法剝奪劉信國之行動自由。到達該停車場後，甲○○等人令劉某下車，並繼
續對其質問如何解決金錶之事，劉某表示沒錢贖回金錶。甲○○等三人復推由乙○○
、丙○○二人毆打劉某，致其頭部受傷（傷害部分業據劉信國撤回告訴）。乙○○並
脅迫劉某稱：須拿出十萬元解決金錶之事，始放其走等語，致劉信國心生畏懼，而危
害其安全。劉信國為求脫困，遂稱可回家向其雙親拿錢還債。甲○○、乙○○、丙○
○三人復押持劉某返回桃園縣平鎮市○○路六一號住處。到達後，乙○○等三人偕同
劉信國下車上前按門鈴，劉某之母林桂蘭前來開門，乙○○乃向林桂蘭稱：拿出二十
萬元替劉某解決金錶及欠款等債務等語。林桂蘭聞言即上樓呼喚劉某之父劉增祥出面
解決，劉增祥旋即下樓對甲○○等三人怒稱欲報警處理，甲○○等三人見狀遂即上車
離去等情。因而維持第一審論處乙○○、丙○○共同以非法方法剝奪人之行動自由罪
刑部分之判決（乙○○為累犯），而駁回其二人就此部分在第二審之上訴。並撤銷第
一審論處乙○○、丙○○以脅迫使人行無義務之事未遂罪刑暨定執行刑部分之判決，
而以起訴意旨認該部分與論罪部分有裁判上一罪之關係，併說明該部分應不另為無罪
之諭知。已敘明右開事實，業據被害人劉信國及證人張清清在偵審中指證綦詳，核與
丙○○於警訊時供述情節相符，而乙○○在偵查中亦自承有與丙○○動手拉劉信國上
車等情不諱，參諸乙○○、丙○○以暴力毆打劉信國，則劉某自無法拒絕上車等情，
足認乙○○、丙○○確有剝奪被害人行動自由之犯行，為其所憑之證據及認定之理由
。並以黃、蔡二人否認犯罪，乙○○辯稱：劉某是自願上車，且稱其父母會幫其解決
債務，才載其回家，渠並未恐嚇伊等語；以及丙○○辯稱：係劉某同意上車，渠等只
是要求其還錢，態度沒有不好云云；如何係卸責之詞而不足採信，均於理由內一一詳
予指駁及說明。復說明乙○○、丙○○恐嚇劉信國之行為，已包含於妨害行動自由之
同一意念中，不另論罪。且尚不能證明渠二人有恐嚇林桂蘭之行為，惟公訴意旨認此
部分與妨害行動自由罪部分有裁判上一罪之關係，故不另為無罪之諭知。核其所為之
論斷，俱與卷內資料相符，從形式上觀察，原判決並無調查未盡或採證違反證據法則
等違法情形。上訴意旨略以：上訴人等係因見劉某摟抱陳女始加以毆打，並非因金錶
及債務之事而介入，並無剝奪劉某行動自由之犯意。且渠等並未將劉某帶至偏僻無人
處，其尚能自由打電話回家，並與伊等同至加油站接其女友張清清上車，並未喪失行
動自由，原判決論以剝奪行動自由罪，顯屬違法等語。惟查證據之取捨及事實之認定
，為事實審法院之職權，倘其採證認事並未違反證據法則，即難遽指為違法。查原判
決依據劉信國及張清清之指證，參以丙○○、乙○○分別在警訊及偵查中自承有強拉
被害人上車之事實等情，認上訴人丙○○、乙○○二人妨害行動自由犯行明確，已敘
明所憑之證據及理由綦詳，並無調查未盡或採證違反證據法則之情形。上訴意旨並非
依據卷內資料為具體之指摘，徒憑已見，就原判決已明白論斷，詳細說明之事項，及
原審採證認事職權之適法行使，漫指為違法，且仍為單純事實之爭辯，自與法律規定
得為第三審上訴理由之違法情形不相適合，其上訴為違背法律上程式，應予駁回。
貳、上訴人甲○○部分：
查第三審上訴書狀，應敘述上訴之理由，其未敘述者，得於提起上訴後十日內補提理
由書於原審法院。已逾上述期間，而於第三審法院未判決前仍未提出上訴理由書狀者
，第三審法院應以判決駁回之，刑事訴訟法第三百八十二條第一項、第三百九十五條
後段規定甚明。本件上訴人甲○○因妨害自由等罪案件，不服原審判決，於民國八十
七年九月三日提起上訴，並未敘述理由，迄今逾期已久，於本院未判決前仍未提出，
依上開規定其上訴自非合法，應予駁回。
據上論結，應依刑事訴訟法第三百九十五條，判決如主文。
中      華      民      國    八十九    年      八      月    三十一    日
                              最高法院刑事第八庭
                                  審判長法官  吳  雄  銘
                                        法官  池  啟  明
                                        法官  石  木  欽
                                        法官  郭  毓  洲
                                        法官  吳  三  龍
      右正本證明與原本無異
                                              書  記  官
中      華      民      國    八十九    年      九      月      四      日


司法院資訊處製作；財團法人民間司法改革基金會備份。
